臺灣雲林地方法院民事判決            100年度家簡上字第1號
上  訴  人  徐建彰原名徐明男.
被  上訴人  林伶宴
上列當事人間請求履行和解內容事件，上訴人對於民國100 年06
月17日本院100 年度家簡字第5 號第一審簡易判決，提起上訴，
於100 年10月28日言詞辯論終結，本院判決如下：
    主      文
原判決關於命上訴人徐建彰給付超過新臺幣壹萬伍仟柒佰伍拾玖
元本息部分，及該部分之假執行宣告暨訴訟費用裁判均廢棄。
上開廢棄部分，被上訴人林伶宴在第一審簡易之訴駁回。
上訴人徐建彰其餘上訴駁回。
第一、二審訴訟費用，由上訴人徐建彰負擔七分之一，餘由被上
訴人林伶宴負擔。
    事實及理由
甲、程序方面：
    被上訴人林伶宴經通知，未於言詞辯論期日到場，核無民事
    訴訟法第386 條各款所列情形，茲依上訴人徐建彰聲請，由
    其一造辯論而為判決。
乙、被上訴人林伶宴於原審起訴主張：兩造原為夫妻關係，因個
    性不合，常為瑣事吵架，不計其數，嗣於民國99年05月03日
    簽立和解書，約定上訴人自99年05月起，應每月給付被上訴
    人新臺幣（下同）15000 元，以為家庭生活及教育子女之費
    用，詎上訴人一開始就耍賴，迄至99年11月15日離婚止，共
    7 個月未依約給付，棄家庭與子女不顧，為此，提起訴訟請
    求；並聲明：(一)上訴人徐建彰應付被上訴人105000元，並自
    起訴狀送達之翌日起至清償日止，按週年利率5%計算之利息
    。(二)訴訟費用由被告負擔。(三)被上訴人願供擔保，請准宣告
    假執行等語。
丙、上訴人徐建彰（原告徐明男）於原審則以：先前協調時，上
    訴人有向被上訴人說並不是不給付被上訴人，如果有幫子女
    支付費用，有收據的話，上訴人願意給付，但被上訴人一直
    躲著不出面。被上訴人確實經常沒有在家，都是乘上訴人在
    公司的時候，才偷偷回家，被上訴人都說要回娘家，後來卻
    遭上訴人和警察跟監抓姦在床。被上訴人也沒有繳子女的營
    養午餐費用及健保費用，是上訴人去幫子女辦轉學時才知道
    ，上訴人去幫他們清了三、四千元的營養午餐費用，並辦理
    健保卡復卡等語置辯。
丁、上訴意旨：
一、兩造於99年05月03日雖有簽立和解書事實，惟和解書內容乃
    上訴人應自99年05月起每月給付被上訴人15000 元，作為家
    庭生活及教育子女之費用，其給付前提乃被上訴人須在工作
    之餘，在家照顧小孩，為小孩給付生活及學業上之各種費用
    及負擔家裡日常生活開支（如水、電、油、電話費用等），
    若被上訴人依約履行，而上訴人未依約每月給付15000 元者
    ，上訴人即應誠心接受判決結果，並立即負擔判決金額之給
    付。然事實上被上訴人簽立和解書後，經常不在家，亦未盡
    照顧小孩及給付日常生活開銷之責任，從被上訴人於99年08
    月間申請安裝有線電視，即可證明被上訴人至少於99年08月
    間，已在外承租房屋（門牌號碼：台南市○○區○○路258
    號4 樓之4 ）居住，並未回家居住。被上訴人在外與他人同
    居進而妨害家庭之行為，經上訴人抓姦後成立和解，有新永
    安有線電視股份有限公司安裝記錄單、及和解書可證。
二、被上訴人未依約在家照顧小孩，未替小孩支出日常生活費用
    及回家處理家務、支付日常費用開銷等情，亦可由上訴人於
    辦理小孩轉學時，始發現被上訴人未替小孩繳納學校午餐費
    ，而由上訴人補繳可資證明。又被上訴人並未替小孩繳納健
    保費用，亦由上訴人負責補繳，有午餐費收據、及健保費分
    期繳納申請書及通知書可證。上訴人為小孩辦理轉學，代繳
    午餐費10683 元、家長會費101 元、清潔費95元。被上訴人
    雖執有小孩學費收據，但對小孩日常生活所需之開銷，皆由
    上訴人支付，如有必要可以傳喚小孩出庭作證，以證明該期
    間被上訴人是否在家盡到照顧小孩，替小孩支出日常生活費
    用及回家處理家務、支出日常費用開銷等事實。
三、兩造和解書另約定「雙方就自用車輛之開支，各負擔二分之
    一，並共享使用權」。惟被上訴人因使用車輛致毀損，於99
    年10月16日將車輛送修後，其修護費亦置之不理，而由上訴
    人於99年10月30日繳付修理費用42450 元、修理工資及保養
    費用23532 元，又該車於99年07月間修護時花費12500 元，
    合計78482 元，全由上訴人先行繳納，此部分被上訴人應依
    約定負擔半數即39241 元之費用，上訴人主張抵銷之。原審
    未考量被上訴人是否在家盡到照顧小孩，支出小孩日常生活
    費用及回家處理家務、支付日常生活開銷之責任，僅依和解
    書約定，即判令上訴人依約給付，容有未洽之處，並聲明：
    (一)原判決廢棄。(二)被上訴人第一審之訴駁回。(三)第一、二審
    訴訟費用由被上訴人負擔等語。
戊、本院判斷:
一、按父母對於未成年子女，有保護及教養之權利義務，民法第
    1084條第2 項定有明文。所謂保護及教養之權利義務，包括
    扶養在內。父母對未成年子女之扶養義務，屬生活保持義務
    。因此，婚姻關係存續中，父母對於子女之扶養費用（保護
    教養費用），構成家庭生活費用之一部，在父母所負之扶養
    費用義務之內部分擔上，係依家庭生活費用之法理，即由夫
    妻各依其經濟能力、家事勞動或其他情事分擔之。父母對其
    未成年子女之扶養義務，係基於父母子女之身分關係而來，
    父母縱因協議離婚或分居，對於父母子女間之直系血親關係
    ，毫無影響，均應依各自資力對於子女負扶養義務。若均有
    扶養能力時，對於子女之扶養費用均應分擔，此項扶養費與
    家庭生活費用並非完全相同。又扶養之程度，應按扶養權利
    者之需要，與扶養義務者之經濟能力及身分定之；至家庭生
    活費用，除法律或契約另有約定外，由夫妻各依其經濟能力
    、家事勞動或其他情事分擔之，民法第1003之1 亦有明文。
    綜上以觀，家庭生活費用與法定扶養之義務係，屬不同的概
    念。
二、兩造於99年05月03日簽立和解書，其內容首先約定記載「．
    ．．雙方為夫妻關係，為求家庭合諧共同養育愛護子女，雙
    方同意履行以下協議．．．」等語觀之，兩造當時係在求得
    家庭和（合）諧共同養育愛護子女之目的而作約定，應建立
    在其等與未成年子女共同居住之約定為前提，若被上訴人已
    離家而在外居住，應與和解書所約定之為家庭和（合）諧共
    同養育愛護子女之意旨不合。因此，在被上訴人離家而在外
    居住期間，即與和解書約定之家庭合諧及共同養育愛護子女
    而由上訴人負擔家庭生活費之內容不符，自難認上訴人對被
    上訴人有履行負擔給付家庭生活費之義務。準此，被上訴人
    於99年08月21日，於台南市○○區○○路258 號4 樓之4 租
    屋處申裝有線電視，有新永安有線電視股份有限公司安裝記
    錄單可憑。上訴人主張被上訴人至少已於99年08月21日離家
    而在外租屋居住事實，應可採信。是被上訴人得依和解書之
    約定，請求給付之家庭生活費期間，應自99年05月01日起至
    99年08月20日止，較為合理。依此計算，被上訴人得請求之
    家庭生活費用，計為55000 元（即每月15000 元x3月+15000
    元x2/3月=55000元，四捨五入）。
三、再者，依兩造上開和解書之第二點約定「雙方就自用車輛之
    開支，各自負擔二分之一，並共享使用權」。上訴人於99年
    07月04日至10月30日間，計支付修車費及保養費12500 元、
    42450 元、及23532 元，合計78482 元，有上訴人提出之估
    價單、委修單、維修記錄資料表及相片24紙影本可參。被上
    訴人並未到庭爭執，此部分自堪信為真實。依上述約定，上
    訴人得請求被上訴人給付之分擔額二分之一，計為39241 元
    （即78482 元÷2=39241 元）。又二人互負債務，而其給付
    種類相同，並均屆清償期者，各得以其債務，與他方之債務
    ，互為抵銷，民法第334 條第1 項前段定有明文。本件上訴
    人依上項規定，應給付被上訴人55000 元之債務未付，惟被
    上訴人對上訴人亦應分擔汽車修車費及保養費39241 元未付
    ，均為金錢債務，給付種類相同，且均屆清償期，性質上亦
    無不能抵銷之情，是上訴人主張此部分互為抵銷，自無不合
    。依此計算抵銷後，上訴人尚應給付被上訴人15759 元（即
    55000 元－39241 元=15759元）。
四、又上訴人主張其自99年05月03日後已先行補繳兩造子女之學
    校午餐費10683 元、家長會費101 元及清潔費95元，共計10
    879 元部分，亦主張抵銷等語。惟查，上開費用，屬父母對
    於子女之扶養義務範疇，依上述規定，固構成家庭生活費用
    之一部，惟兩造就扶養費用之內部分擔，並未作約定，自應
    依兩造當時之各自經濟能力、家事勞動或其他情事分擔之。
    兩造簽立和解書當時，對此並未作特別約定，上訴人所補繳
    未成年子女之學校午餐費、家長會費、清潔費等費用，計10
    879 元，應屬履行其對於未成年子女之扶養義務範圍，上訴
    人請求被上訴人返還，應屬無據。此外，上訴人主張其所承
    租之房屋，每月租金13000 元，應由被上訴人按月分擔二分
    之一即6500元部分，固有上訴人提出之租賃契約書影本可按
    。然查，該房屋承租之名義人為上訴人，租期自96年08月10
    日起至102 年08月10日止，為期6 年，兩造就承租之該房屋
    ，如何分擔租金，並未作約定，本難認為被上訴人有分擔義
    務，且上訴人固有租賃契約書為憑，惟亦未提出支付租金之
    證明。從而，自難憑此遽予請求被上訴人分擔租金之理。上
    訴人就此部分主張抵銷，自難採信。
五、綜合上述，被上訴人依契約之法律關係，請求上訴人給付15
    759 元，及自起訴狀繕本送達翌日即100 年03月25日起至清
    償日止，按年息5%計算之利息，為有理由，應予准許。原審
    就超過上開數額為上訴人敗訴判決，尚有未洽。上訴指摘原
    判決就此部分不當，求予廢棄改判，為有理由，乃將原判決
    超過上開數額之本息部分廢棄，改判如主文第2 項所示。上
    訴人其餘請求，為無理由。上訴意旨就此求予廢棄改判，不
    應准許，應予駁回。
己、本件事證已經明確，兩造其餘主張及攻擊防禦方法，認與判
    決結果不生影響，不再逐一論列，併予敘明。
庚、據上論結，本件上訴為部分有理由，部分無理由，依民事訴
    訟法第第436 條之1 第3 項、第385 條第1 項前段、第449
    條第1項、第450 條、第79條，判決如主文。
中    華    民    國   100    年    11    月    15    日
                  家事法庭審判長法  官  林秋火
                                法  官  潘雅惠
                                法  官  曾鴻文
以上正本係照原本作成。
本判決不得上訴。
中    華    民    國   100    年    11    月    15    日
                                書記官  林麗娟